臺灣高等法院刑事裁定
111年度毒抗字第521號
抗  告  人
即  被  告  周見彥




上列抗告人即被告因聲請施以強制戒治案件，不服臺灣新北地方
法院111年度毒聲字第430號，中華民國111年4月19日裁定（聲請
案號：臺灣新北地方檢察署111年度聲戒字第84號、111年度毒偵
緝字第721、722號），提起抗告，本院裁定如下：
    主  文
抗告駁回。
    理  由
一、原裁定意旨略以：抗告人即被告周見彥因施用毒品案件，於
    民國111年3月4日入所觀察、勒戒後，經綜合評估其前科紀
    錄與行為表現、臨床評估、社會穩定度後，認有繼續施用毒
    品之傾向，有法務部○○○○○○○○附設勒戒處所（下稱臺北勒戒
    所）111年4月8日北所衛字第11113000640號函送之有無繼續
    施用毒品傾向證明書、評估標準紀錄表（下各稱本案證明書
    、本案評估表）各1份附卷可按，檢察官之聲請於法要無不
    合，應予准許，爰依毒品危害防制條例（下稱毒品條例）第
    20條第2項後段之規定，裁定抗告人令入戒治處所強制戒治
    ，其期間為6個月以上，至無繼續強制戒治之必要為止，但
    最長不得逾1年等語。
二、抗告意旨略以：抗告人在受觀察、勒戒前已自行至樂生療養
    院參加戒斷課程，已無戒斷症狀，為何尚驗有美沙冬毒品反
    應，被心理醫師認有第一級毒品反應，因而認抗告人有繼續
    施用之行為？另抗告人在臺北市立聯合醫院仁愛醫院精神科
    有睡眠障礙之病歷，卻因服用夜藥及有毒品反應，遭原裁定
    令入戒治處所施以強制戒治。施用毒品者屬病患性犯人，本
    件應適用毒品條例第35條之1第2款、第20條第1項之規定，
    裁定觀察勒戒之期間不得逾2月。抗告人已有自新、悔改及
    戒毒之決心，請撤銷原裁定，給予抗告人公平且自新之機會
    云云。
三、按觀察、勒戒後，檢察官依據勒戒處所之陳報，認受觀察、
    勒戒人有繼續施用毒品傾向者，應聲請法院裁定令入戒治處
    所強制戒治，其期間為6個月以上，至無繼續強制戒治之必
    要為止，但最長不得逾1年，毒品條例第20條第2項後段定有
    明文。
四、本院查：
　㈠抗告人基於施用第一、二級毒品之犯意，於108年11月14日下
    午5時許，在其位於新北市○○區○○街0段00巷00弄0號住處內
    ，以同時將第一級毒品海洛因（下稱海洛因）、第二級毒品
    甲基安非他命（甲基安非他命）置入玻璃球內燒烤吸食煙霧
    之方式，施用海洛因、甲基安非他命1次，經原審法院以110
    年度毒聲字第536號裁定令入勒戒處所觀察、勒戒，於觀察
    、勒戒期間，經臺北勒戒所依有無繼續施用毒品傾向評估標
    準，評分為：⒈前科紀錄與行為表現部分合計為30分（有毒
    品犯罪相關司法紀錄，「8筆」，得分10分、首次毒品犯罪
    年齡為「20歲以下」，得分10分、有其他犯罪相關紀錄，「
    6筆」，得分10分。前開靜態因子得分為30分）；⒉臨床評估
    部分合計為36分（物質使用行為：有多重毒品濫用，種類為
    「海洛因、安非他命」，得分10分、有合法物質濫用，種類
    為菸，得分2分、使用年數為「超過1年」得分10分。前開靜
    態因子合計為22分；精神疾病共病（含反社會人格）為「有
    ，失眠with BZDs」，得分10分、臨床綜合評估（含病識感
    、動機、態度、就醫意願）評定為「中度」，得分4分。前
    開動態因子得分為14分）；⒊社會穩定度部分為5分（家庭：
    有家人藥物濫用，得分5分。前開動態因子得分為5分）。以
    上⒈至⒊部分之總分合計為71分（靜態因子共計52分，動態因
    子共計19分），經評定仍為「有繼續施用毒品傾向」等情，
    有本案評估表、證明書附卷可憑。前述綜合判斷之結果，係
    臺北勒戒所相關專業知識經驗人士於抗告人觀察、勒戒期間
    ，依其本職學識就抗告人之前科紀錄與行為表現、臨床評估
    及社會穩定度等因素所為之綜合判斷，具有科學驗證所得之
    結論，且由形式上觀察，並無擅斷或濫權等明顯不當之情事
    ，自得為判斷抗告人有無繼續施用毒品傾向之證明。本件抗
    告人既有施用海洛因、甲基安非他命之事實，並由原審法院
    裁定送勒戒處所執行觀察、勒戒後，經勒戒處所依個案之臨
    床實務及具體事證，專業評估判定抗告人為「有繼續施用毒
    品傾向」，尚未戒除毒癮，則為降低其再次施用毒品之危險
    性，自有依法施以強制戒治之必要。從而，原審法院裁定抗
    告人令入戒治處所施以強制戒治，其期間為6個月以上，至
    無繼續強制戒治之必要為止，但最長不得逾1年，於法並無
    不合。
　㈡抗告人雖以上詞提起抗告，惟查：
　⒈臺北勒戒所上開對抗告人所為之有無繼續施用毒品傾向之評
    估，該評估標準具一致性、普遍性、客觀性，由形式上觀察
    ，無擅斷或濫權等明顯不當之情事，自得為判斷抗告人有無
    繼續施用毒品傾向之證明，而臺北勒戒所之相關專業知識經
    驗人士，基於其醫學專業為判定，乃係臨床實務就個案之專
    業判斷，是抗告人徒憑己意，主張其受觀察、勒戒前已自行
    參加戒斷課程而無戒斷症狀云云，自非可採。
  ⒉另觀諸抗告人之本案評估表之「前科紀錄與行為表現」：「
    入所時尿液毒品檢驗」係記載：「無藥物反應（0分）」，
    有本案評估表1紙卷可參，可見臺北勒戒所並無以抗告人入
    所有毒物或藥物反應而為評分之情事，是抗告意旨質疑：為
    何驗有美沙冬毒品反應，被心理醫師認有一級毒品反應、因
    服用夜藥及有毒品反應，遭原裁定令入戒治處所強制戒治云
    云，實屬無據，並非可採。
　⒊又毒品條例規定之觀察、勒戒及強制戒治處分係屬強行規定
    ，倘有施用毒品之行為，除檢察官審酌個案情形，依毒品條
    例第24條第1項先依刑事訴訟法第253條之1第1項、第253條
    之2第1項第4款至第6款或第8款規定，為附條件之緩起訴處
    分時，而可排除適用外，凡經檢察官聲請，法院僅得依法裁
    定准駁令入勒戒處所觀察、勒戒及強制戒治，尚無自由斟酌
    以其他方式替代之權。是抗告人以其為病患性犯人之毒品施
    用者，已有自新、悔改及戒毒之決心，而請求法院僅適用毒
    品條例第35條之1第2款、第20條第1項之規定，對其裁定觀
    察、勒戒不逾2月云云，而提起本件抗告，亦非可採。
五、綜上所述，本件聲請洵屬有據，原裁定依據上開評估標準及
    毒品條例第20條第2項後段之規定，裁定抗告人令入戒治處
    所強制戒治，經核其認事用法，並無違誤。抗告人執前事由
    提起本件抗告，為無理由，應予駁回。
據上論斷，應依刑事訴訟法第412條，裁定如主文。
中　　華　　民　　國　　111 　年　　6 　　月　　22　　日
                  刑事第二十一庭審判長法　官  林怡秀
                                      法　官  劉元斐
                                      法　官  蔡羽玄
以上正本證明與原本無異。
不得再抗告。
                                      書記官  陳語嫣
中　　華　　民　　國　　111 　年　　6 　　月　　22　　日